臺灣臺南地方法院民事判決
109年度訴字第905號
原      告  胡今馨  
被      告  黃○○（即王△△之承受訴訟人）

兼  上一人
法定代理人  黃□□    （姓名、年籍資料均詳卷）
上二人共同
訴訟代理人  蔡東泉律師
上列當事人間請求損害賠償事件，經本院於民國110年9月27日言
詞辯論終結，判決如下：                   
    主  文
被告黃○○應給付原告新臺幣1,763,282元，及自民國109年6月18
日起至清償日止，按週年利率百分之5計算之利息。
原告其餘之訴駁回。
訴訟費用新臺幣187,014元，其中新臺幣123,969元由被告黃○○負
擔，餘由原告負擔。
本判決第一項於原告以新臺幣588,000元為被告黃○○供擔保後，
得假執行；但被告黃○○如以新臺幣1,763,282元為原告預供擔保
，得免為假執行。
原告其餘假執行之聲請駁回。
    事  實  及  理  由
壹、程序方面：
一、按本法所稱兒童及少年，指未滿18歲之人；所稱兒童，指未
    滿12歲之人；所稱少年，指12歲以上未滿18歲之人。宣傳品
    、出版品、廣播、電視、網際網路或其他媒體對下列兒童及
    少年不得報導或記載其姓名或其他足以識別身分之資訊：1.
    遭受第49條或第56條第1項各款行為。2.施用毒品、非法施
    用管制藥品或其他有害身心健康之物質。3.為否認子女之訴
    、收養事件、親權行使、負擔事件或監護權之選定、酌定、
    改定事件之當事人或關係人。4.為刑事案件、少年保護事件
    之當事人或被害人。行政機關及司法機關所製作必須公開之
    文書，除前項第3款或其他法律特別規定之情形外，亦不得
    揭露足以識別前項兒童及少年身分之資訊，兒童及少年福利
    與權益保障法第2條、第69條第1項、第2項分別定有明文。
    查本件被告黃○○係民國108年出生（見本院卷一第317頁），
    為未滿12歲之兒童，依前揭規定，法院裁判時不得揭露足以
    識別被告黃○○之身分識別資訊，爰依法將足以識別被告黃○○
    之身分資訊之資料均以代號表示，先予敘明。
二、按當事人死亡者，繼承人於得為承受時，應即為承受之聲明
    ；聲明承受訴訟，應提出書狀於受訴法院，由法院送達於他
    造，民事訴訟法第175條第1項及第176條分別定有明文。經
    查，本件被告王△△於本件審理中死亡（於109年11月2日死亡
    ），其之繼承人黃○○於109年11月6日以民事陳報(二)暨聲明
    承受訴訟狀（本院卷一第309頁），聲明由被繼承人王△△之
    繼承人黃○○承受訴訟，並提出被繼承人王△△之繼承系統表、
    除戶及繼承人之現戶戶籍謄本、本院109年12月2日南院武家
    秀109司繼字第3466號家事庭（拋棄繼承權准予備查）通知
    等件為證（見本院卷一第315至319、333頁），該民事聲明
    承受訴訟狀業經本院送達原告，有本院送達證書在卷可憑（
    本院卷一第325頁），故被告黃○○具狀承受王△△之本件訴訟
    ，核符上揭規定，應予准許。
貳、實體方面： 
一、原告起訴主張： 
　㈠原告係於108年12月7日經由信義房屋市府華平店向王△△購買
    坐落臺南市○○區○○段00000地號土地，權利範圍為全部（下
    稱系爭土地）及其上同段6028建號建物，權利範圍全部，門
    牌號碼為臺南市○○區○○路000巷00弄00號房屋（下稱系爭房
    屋；與系爭土地則合稱系爭房地），買賣總價為新臺幣(下
    同)1,330萬元，並由被告黃□□代理王△△與原告簽訂不動產
    買賣契約書(下稱系爭買賣契約書），並已辦理所有權移轉
    登記完畢，且於109年2月26日完成交屋程序。
  ㈡惟被告於簽約賣屋時，隱瞞系爭房屋已存在之下列房屋瑕疵
    ，分別如下：
　⒈原告於交屋後109年3月間進行裝潢，於拆除廚房櫥櫃時，發
    現王△△於廚房流理台變更原有排水管，另拉了一段水管藏於
    櫥櫃裡面沿牆壁延伸再接到2樓陽台排水口，2樓陽台可看見
    該排水管。然王△△並未告知此情，並於系爭買賣契約書之標
    的物現況說明書中「本標的物水、電管線於產權持有期間有
    無更新？」之項目，勾選「無」。經鈞院送臺南市結構工程
    技師公會鑑定，該公會出具之鑑定報告書（下稱鑑定報告書
    ）認定說明系爭房屋原廚房排水暗管經常阻塞之主因，應是
    系爭房屋現況為明顯往後傾斜，且傾斜率超過1/100，導致
    系爭房屋原有廚房排水暗管無法正常排水，並認定王△△所為
    上開變更廚房排水管之方式，不符合類似建物一般廚房排水
    之配置方式。
　⒉原告開始進行裝修工程時，發現一樓樓梯下置物櫃有水漬痕
    跡，經詢問鄰居及查證報章雜誌才得知此系爭房地有經歷淹
    水，王△△於標的物現況說明書卻勾選本棟建物無發生水(火)
    災或其他天然災害等情形。又一樓淹水水漬距地坪平面約10
    公分，臺南市結構工程技師公會鑑定硏判路面積水約30公分
    ，連棟鄰房多戶安設防水閘門，鑑定報告書建議標的物1樓
    正面仍以設置防水閘門為宜。可證系爭房屋有淹水之瑕疵。
　⒊原告於109年3月中開始裝修，經裝潢師傅反應系爭房屋似有
    傾斜情形，經向信義房屋反映，於109年3月27日委請昊峪土
    木水土保持技師事務所檢測，結論為系爭房地有傾斜情事，
    並提出建築物結構調查初勘表(下稱系爭初勘表），而其評
    估結果為：該建物樓版或樑現況，1〜2樓層東西向即兩柱間
    尚小於高剛性建築之側傾成為可見之限度之1/200角變量限
    度，顯見系爭房屋確有傾斜之瑕疵，王△△卻於標的物現況說
    明書中勾選本棟建築物無傾斜，王△△持有系爭房地長達七年
    之久，豈有不知道系爭房屋有傾斜的道理？又鑑定報告確認
    系爭房屋最大傾斜率為1/82，前後方向之傾斜率平均1/85，
    1/85高於安全範圍上限的1/200，且這項傾斜瑕疵已嚴重影
    響「耐震度安全範圍」，故於系爭房屋買賣時實已存在此瑕
    疵。衡諸通常之交易觀念，必使系爭房屋之交換價值產生眨
    抑，系爭房屋傾斜情形自屬瑕疵，雖傾斜角度未達拆除等級
    ，惟對於一般日常生活當然有產生影響，顯然已屬於「重大
    瑕疵」，被告自應依民法第354條、第359條規定負物之瑕疵
    擔保責任，請求被告減少價金，並依民法第179條不當得利
    規定請求被告給付下述金額。
　㈢原告主張被告就上開瑕疵應給付下列金額：
　⒈系爭房屋二樓廚房管路之回復原狀費用：30萬元（信義房屋
    找專家現場估價，且不保證暢通之修復費用）。
  ⒉系爭房屋一樓設置防水閘門之費用：10萬元。
  ⒊系爭房屋傾斜之價值減損金額226萬元。依照土木水土保持技
    師建議，以業界對傾斜屋之損害賠償計算標準為以購買之房
    價折損20%，計算如下：1330萬×20%＝266萬。原告僅主張請
    求226萬元。如果一開始原告就知道系爭房屋有傾斜，絕不
    可能以一般市價向王△△購入此屋。如果以後原告要賣系爭房
    屋，原告對於系爭房屋傾斜的部分，必須對買家據實以告，
    而買方也定會以此原因大力砍價，系爭房屋即會因傾斜之原
    因而受到污名化之價值減損。
　⒋上開項目合計請求金額為266萬元。　　　  
  ㈣並聲明：
　⒈被告應給付原告266萬元，及自起訴狀繕本送達翌日起至清償
    日止，按週年利率百分之5計算之利息。
　⒉原告願供擔保，請准宣告假執行。
二、被告則以： 
  ㈠被告黃□□：
　　被告黃□□僅係代理王△△與原告簽立系爭房地買賣契約書，
    被告黃□□個人並非系爭房地買賣契約之當事人，原告以系
    爭房屋有瑕疵，依系爭房屋買賣契約法律關係及民法物之瑕
    疵擔保責任之規定，對被告黃□□個人提起本件訴訟之請求
    ，於法無據。
　㈡被告黃○○：
　　依舉證責任分配法則，原告應就系爭房屋存有「瑕疵」及「
    價值減損」等事實負舉證責任。另就原告主張之減少價金金
    額之部分，答辯如下：
　⒈就原告主張廚房排水管路之回復費用30萬元部分：
　　系爭房屋二樓廚房流理台原有排水管，因水管太窄排水功能
    較不好，容易阻塞，故王△△於101年向前手購買後，基於使
    用上的便利性，不再使用原有排水管，而另請水電工人製作
    直徑較大的排水管，以利排水。另因廚房流理台内部係空的
    ，基於美觀，故水電工人將新設排水管設置於流理台内，沿
    著牆壁邊緣延伸，再接到二樓陽台排水口。所以，二樓陽台
    是可以看得到新設排水管，被告並未刻意隱瞞原告上開情事
    ，更重要的是，王△△所為係基於使用上之必要性，且是增加
    系爭房屋之價值，非破壞房屋結構，不能認為此部分是瑕疵
    ，也不能因王△△沒有注意而在系爭買賣標的物現況說明書項
    次20「本標的物水、電管線於產權持有期間有無更新？」的
    選項，勾選「無」，即逕認廚房流理台水管管線之變更係屬
    物之瑕疵而請求減價30萬元。
　⒉就原告主張設置防水閘門費用10萬元部分：
　　王△△自101年居住系爭房屋到出賣給原告前之前後7年多期間
    ，有淹水之情形就只有105年7月份那一次，因有颱風來襲，
    此乃天然災害，為不可歸責於被告之事由。且該次水災系爭
    房屋附近雖有積水，但水只至騎樓，屋内並未有任何損害，
    對系爭房屋之結構更無任何影響。近幾年來，政府改善系爭
    房屋附近之排水系統，已未見積水情形，自無所謂物之瑕疵
    可言。而系爭買賣標的物現況說明書中項次36「本棟建物（
    含地下室）或坐落土地有無曾經發生火（水）災或其他天然
    災害或人為破壞，造成建築物損害及其他修繕情形？」的選
    項，重點在於說明「系爭房屋是否因天然災害，造成建築物
    損害及其他修繕情形」之情形，惟查系爭房屋雖有過淹水之
    情形，但系爭房屋未曾因淹水，造成建築物損害之事實，故
    王△△始於上開選項勾選「無」。又110年5、6、7月份，臺南
    市安平區曾連續降大雨，系爭房屋所在位置，並無淹水不退
    之情形，足見當年縱有淹水，也是偶發事件，並非常態。系
    爭房屋所在附近之房屋，雖有的住戶有作防水閘門，但有的
    住戶也沒有做，可見淹水是偶然發生事件，且淹水高度不高
    對居住影響甚小，顯見防水閘門無施作之必要。被告否認系
    爭房屋一樓具有淹水瑕疵而有減少價金10萬元之情形。
　⒊就原告主張系爭房屋傾斜而致生房屋污名化價值減損部分：
    王△△及被告根本不知悉系爭房屋本身有往北傾斜之情形，更
    不知悉傾斜之原因，以為是建商興建房屋時，屋内地面有高
    低所造成。又系爭房屋與其他房屋連成一體，其房屋結構自
    是較堅固，除非有重大地震或整體地質有下陷之情形，才有
    可能導致系爭房屋因下沉傾斜影響其房屋結構。若是基於不
    可抗力之因素（如地震、地層下陷等），亦屬不可歸責於被
    告。又系爭房地所在地為低度土壤液化潛勢區，原告亦知悉
    ，加上臺南地震頻繁，系爭房屋興建於92年10月份，至108
    年12月間賣給原告時已有16年多，系爭房屋因地震造成土壤
    差異，致發生有稍微之傾斜情形，應屬原告可預測之情形。
    再依系爭買賣契約書第1條第2項、第16條所約定，王△△騰空
    房屋後，原告有4日的時間去檢視房屋，在此之後，原告認
    為可以雙方才簽約。原告稱傾斜率的影響，是非常直接且有
    感，既然如此，原告於簽約前，已親自檢視4日的情形下，
    顯然已可發現有傾斜率之現況，但原告仍願購買，自是接受
    此微小之瑕疵，被告已依債之本旨給付，自不負物之瑕疵擔
    保責任。被告否認系爭房屋具有傾斜瑕疵及系爭房屋因此傾
    斜而致價值減損之情事。
　㈢並聲明：
　⒈原告之訴及假執行之聲請均駁回。
　⒉如受不利之判決，願供擔保請准宣告免為假執行。　　
三、本件依民事訴訟法第271條之1準用同法第270條之1第1項第3
    款規定，整理並協議兩造不爭執事項暨簡化爭點如下：
  ㈠兩造不爭執之事項： 　
　⒈王△△（已於109年11月2日死亡，由繼承人即被告黃○○承受訴
    訟）原為系爭房地（臺南市○○段00000地號、安平區6028建
    號）之所有權人。原告於108年12月7日與王△△簽訂系爭房地
    之買賣契約，價金為1,330萬元。
  ⒉系爭房地於109年2月19日由王△△移轉登記給原告，王△△並已
    收受價金1,330萬元完畢，系爭房地於109年2月26日完成交
    屋程序。原告及家人目前居住在系爭房地內。
  ⒊原告於交屋後109年3月間進行裝潢，於拆除廚房櫥櫃時，發
    現王△△於廚房流理台變更原有排水管於櫥櫃內連接至2樓陽
    台，如下列6所述情形。
  ⒋原告於109年3月間進行裝潢時，因對系爭建物似有傾斜一事
    有疑義，而向信義房屋反應，於109年3月27日委請昊峪土木
    水土保持技師事務所檢測，調查結果有傾斜之情形，有該事
    務所建築物結構調查初勘表在卷（本院卷一第55頁）。原告
    即向王△△反應此事，然當時王△△對此有爭執。
  ⒌王△△於系爭買賣契約之標的物現況說明書中之「本標的物水
    、電管線於產權持有期間有無更新？」、「本標的物（含地
    下室）或坐落土地有無曾經發生火（水）災或其他天然災害
    或人為破壞，造成建築物損害及其修繕情形？」、「本棟建
    物是否有傾斜？（如有鑑定報告請檢附）」等項目，均勾選
    「無」或「否」，有系爭標的物現況說明書在卷可佐（本院
    卷一第140-143頁）。
  ⒍王△△前於居住系爭建物期間，就系爭建物之2樓廚房流理台原
    有排水管有加以變更，新設排水管設置於流理台內，沿著牆
    壁延伸，再接到2樓陽台排水口，2樓陽台可看見新設排水管
    （本院卷一第37頁照片即新設水管從廚房牽到陽台洗衣機位
    置的狀況）。
　㈡兩造之爭執事項： 　　　
　⒈原告主張系爭房屋有下列瑕疵，是否可採？
  ①系爭建物2樓廚房原有管路有堵塞情形，被告因此於流理台、
    櫥櫃內另拉新管線，而未於系爭標的物現況說明書中告知原
    告，此屬物之瑕疵，是否可採？
  ②系爭建物一樓樓梯下置物櫃有水漬痕跡，經詢問鄰居及查詢
    報章雜誌，得知系爭房地所在位置曾歷經淹水，然被告於系
    爭標的物現況說明書勾選無發生水災，此淹水情事亦屬物之
    瑕疵，是否可採？
  ③原告於購入系爭房地後，109年3月間開始裝修時，經裝潢師
    傅反應系爭房屋似有傾斜情形，經原告向信義房屋反應後，
    信義房屋委請昊峪土木水土保持技師事務所檢測，檢測結果
    確有傾斜情形，有該建築物結構調查初勘表在卷可佐（本院
    卷第55頁），而有物之瑕疵，是否可採？
  ⒉原告主張系爭房地有上開瑕疵，依民法第354條、第359條規
    定，請求被告應負物之瑕疵擔保責任，應減少價金如下所示
    之金額（合計266萬元），並依民法第179條不當得利之規定
    請求被告給付下列金額，有無理由？
  ①系爭建物2樓廚房管路之回復原狀費用：30萬元。
  ②系爭建物1樓設置防水閘門之費用：10萬元。
  ③系爭建物傾斜之價值減損金額：226萬元。　　 
四、本院得心證之理由：　
  ㈠原告本件對被告黃□□起訴請求之部分，為無理由：
　⒈按當事人適格，係指當事人就具體特定之訴訟，得以自己之
    名義為原告或被告，而受為訴訟標的法律關係之本案判決之
    資格而言。故在給付之訴，若原告主張其為訴訟標的法律關
    係之權利主體，他造為訴訟標的法律關係之義務主體，其當
    事人即為適格（最高法院93年度台上字第382號判決要旨參
    照）。反之，如就原告起訴之法律關係觀之，被告並非訴訟
    標的之主體，就該訴訟標的亦無管理權或處分權，則於爭執
    之當事人間不能為適當且有意義之解決，屬當事人不適格。
　　按代理人於代理權限內，以本人名義所為之意思表示，直接
    對本人發生效力。前項規定，於應向本人為意思表示，而向
    其代理人為之者，準用之，民法第103條定有明文。
　⒉原告主張被告黃□□代理王△△與原告簽立系爭買賣契約，因
    系爭房屋具有瑕疵，致原告受有損害，故主張被告黃□□亦
    應對原告負物之瑕疵擔保責任云云。然觀之系爭買賣契約書
    之記載，可知系爭房屋之出賣人為王△△，被告黃□□僅係受
    王△△授權代理簽約之人，依前開法律規定，系爭買賣契約之
    效力係對本人即王△△直接發生效力，被告黃□□並非系爭房
    地買賣契約之出賣人，被告黃□□顯非系爭買賣契約之當事
    人，是原告執系爭房屋有瑕疵而依買賣契約主張物之瑕疵擔
    保責任等情，對被告黃□□請求減少價金及返還所減少價金
    之金額一節，依上開說明，即屬當事人不適格，原告本件對
    被告黃□□之請求，即無理由。
　㈡按物之出賣人對於買受人，應擔保其物依民法第373條之規定
    危險移轉於買受人時，無滅失或減少其價值之瑕疵，亦無滅
    失或減少其通常效用或契約預定效用之瑕疵，民法第354條
    第1項前段定有明文，是買賣之物之瑕疵擔保責任，係基於
    買賣關係對價之均衡，為補充當事人之意思表示，根據法律
    規定而生之法定無過失責任，不以有可歸責於出賣人之事由
    為必要(最高法院104年度台上字第2437號判決意旨參照)，
    除當事人有免除擔保責任之特約外，出賣人當然應負此法定
    責任，不得因當事人未訂有出賣人應負擔保責任之特約，即
    謂出賣人無此種責任。至同條第2項所規定出賣人應擔保其
    物於危險移轉時，具有其保證之品質，此乃在出賣人在上述
    之一般瑕疵擔保責任之外，另對買受人為特約擔保具有其所
    保證品質之瑕疵擔保責任。又所謂物之瑕疵係指存在於物之
    缺點而言，包括物之交換價值、使用價值（通常效用與預定
    效用）及所保證品質之瑕疵；凡依通常交易觀念，或依當事
    人之決定，認為物應具備之價值、效用或品質而不具備者，
    即為物有瑕疵，且不以物質上應具備者為限。（最高法院10
    3年度台上字第196號判決意旨參照）。　　
　㈢原告主張王△△於系爭房屋二樓廚房流理台另拉新管線，而未
    於系爭標的物現況說明書中告知原告，此屬物之瑕疵一情，
    為無理由：
　⒈查王△△前於居住系爭建物期間，就系爭建物之2樓廚房流理台
    原有排水管有加以變更，新設排水管設置於流理台內，沿著
    牆壁延伸，再接到2樓陽台排水口，2樓陽台可清楚看見新設
    排水管（本院卷一第37頁照片即新設水管從廚房牽到陽台洗
    衣機位置的狀況）一情，為兩造所不爭執，且依卷內所附之
    陽台照片，可見被告變更設置之上開明管明顯可見，依系爭
    買賣契約書第1條第2項約定記載，原告於購買系爭房屋前既
    已詳細檢視屋況，則其對此陽台上明管之設置，應可輕易看
    見並知悉其存在，難認其對此明管設置不知情。而臺南市結
    構工程技師公會對此為鑑定後表示：①經現場勘查並聽取兩
    造各自陳述二樓廚房排水管線之變更過程，比對原告提供其
    於裝修期間拍攝之佐證照片，確認有前述變更情形；②被告
    係以排水明管以90度轉折後穿出隔間牆底，沿右後方陽台地
    坪牆底佈設再90度轉折銜接至樓版排水孔（見鑑定報告照片
    B-22～B26），該樓版排水孔下方本即埋有排水管，研判其管
    線應係沿後院方向排至後方之公共排水溝，據被告指稱因排
    水效果改善，此後即無需再通管；③原告購入後決定改裝新
    的廚房料理台，其於拆除原有料理台時發現前述情事，即又
    將排水明管變更為直線穿出後牆底，垂直下降至一樓後院，
    再銜接至地坪排水孔，全線亦皆為明管，同樣排至後方之公
    共排水溝等情，有臺南市結構工程技師公會之鑑定報告書在
    卷可稽（鑑定報告第7、11頁）。
　⒉由此可知，原告於購入系爭房屋後，雖就系爭房屋二樓廚房
    流理台之管線重新設置，然其設置方式僅係將王△△所為原有
    90度轉折之拉管方式予以變更，改以直線拉管之方式設置，
    但最終管線排入之處所，與被告設置管線排入之處所相通，
    均為後院方向排至後方之公共排水溝。又原告對於上開鑑定
    報告認定兩造前、後施作之排水管都是排到後巷之公共排水
    溝一情不爭執（本院卷二第84頁），益見被告原變更排水之
    最終流向與原告自行設置之最終流向相同，則被告所設置排
    水之方式，難認有何瑕疵。況原告並未舉證證明被告所變更
    設置之排水管有何阻塞不能排水之情事，無法證明有何效用
    上之減損，則原告僅以被告變更系爭房屋原有廚房排水方式
    而未告知原告，主張此為物之瑕疵，請求回復原狀之費用，
    據以向被告黃○○請求減少價金云云，不可採信。　　
　㈣原告主張系爭建物一樓樓梯下置物櫃有水漬痕跡，經詢問鄰
    居及查詢報章雜誌，得知系爭房地所在位置曾歷經淹水，然
    被告於系爭標的物現況說明書勾選無發生水災，此淹水情事
    亦屬物之瑕疵一情，為無理由：
　　按物之瑕疵係指存在於物之缺點而言，系爭房屋是否具有瑕
    疵，應視原告所主張之情事是否確有造成系爭房屋通常效用
    與預定效用上之減損而定。查原告主張系爭建物一樓樓梯下
    置物櫃有水漬痕跡，系爭房地所在位置曾經淹水一情，有原
    告提出之現場一樓照片在卷可佐，被告對此亦不爭執，然被
    告辯稱僅於105年間因颱風來襲且附近當時在興建金城國中
    校舍工程所導致，並非每逢下雨之常態性淹水等語。衡之下
    雨時造成淹水現象之原因有多種可能，可能涉及天候變化、
    降雨強度、該地區域排水設施、鄰近有無工程或其他因素等
    ，均可影響排水之情形。本件臺南市結構工程技師公會鑑定
    報告並指出尤其近年極端氣候變化異常，建物興建時之排水
    設施規劃在都市區域係採重現期距若干年（如直轄市採5年
    一次重現期）之降雨強度計算、區域集流範圍、排洪容量等
    問題之估算，尚難準確評估預測（鑑定報告第8頁）。基此
    ，系爭房屋雖曾經歷淹水一情，然當時淹水之原因不明，且
    原告並未舉證證明當時淹水有造成系爭房屋如何之損害。再
    者，原告亦未舉證證明其自108年12月7日購入系爭房屋迄今
    ，系爭房屋有何每逢下雨即淹水或經常性淹水，並造成損害
    之情形。是以，原告僅憑系爭房屋曾經淹水而被告未告知，
    主張系爭房屋有瑕疵，並請求減少相當於裝設防水閘門費用
    之價金一節，無法採信。　　　
　㈤系爭房屋有傾斜之瑕疵，被告黃○○應負出賣人物之瑕疵擔保
    責任：
　⒈查原告主張系爭房屋有傾斜之瑕疵，於起訴時原係提出昊峪
    土木水土保持技師事務所系爭初勘表為據（本院卷一第55頁
    ），被告爭執系爭初勘表之認定，嗣兩造合意由臺南市結構
    工程技師公會鑑定。臺南市結構工程技師公會就系爭房屋是
    否有傾斜之瑕疵，委由林明勝結構技師進行鑑定，其鑑定結
    果為（見鑑定報告第8-10頁）：
　①為瞭解標的物之傾斜程度，鑑定單位特委託專業測量公司以
    經緯儀進行正面柱牆傾斜率測量，並於其壹至頂樓等地坪各
    選擇數十個點位測量其相對高程差異，以綜合評估標的物之
    傾斜程度或差異沉陷嚴重性。茲將測量成果整理繪示如鑑定
    報告附件十四各圖，說明如下：傾斜率測量由於標的物係屬
    十戶連棟透天厝之一戶，且因後方增建及增設鐵窗，測線受
    遮蔽，故僅針對其正面柱牆等可明顯辨識之上下點位測量其
    偏移量，以評估其正面傾斜率。標的物各測線測得之傾斜率
    值整理如鑑定報告第9頁上方表格所示（詳見鑑定報告附件
    十四之測量成果圖），即標的物左右方向之最大傾斜率為1/
    324，傾斜方向為正面往右；前後方向之傾斜率平均值為1/8
    5，傾斜方向為往後。依目前各直轄市制定之「建築物施工
    損鄰鑑定手冊」規定，考量建築物施工平整度誤差及測量儀
    器可能之誤差因素，不影響安全且未造成使用不便之傾斜率
    測量值最大界限為1/200；而若建築物之傾斜率超過1/40者
    ，則應予重建；如傾斜率介於1/200〜1/40間，除必要時應考
    量其結構安全需求進行補強外，另應依其使用不便及價值減
    損程度估列非工程性補償費用。據此研判，標的物左右方向
    並無明顯之傾斜問題，前後方向則明顯向後傾斜，且傾斜率
    超過1/100，通常使用者已可感覺傾斜現象，確實已達使用
    不便及價值減損程度。
　②樓版高程差異測量：
  ⑴由鑑定報告附件十四地坪相對高程示意圖可知，標的物壹樓
    原建照核定建物地坪各點位高程最大差異量為9.3cm(兩測點
    前後距離為11.85m)，且前後起伏尚稱規則，整體傾斜趨勢
    為向後，傾斜率為9.3/1185=1/127。
  ⑵貳樓地坪各點位高程最大差異量為8.lcm(兩測點前後距離為1
    0.75m)，且前後起伏尚稱規則，整體傾斜趨勢為向後，傾斜
    率為8.1/1075=1/133。
  ⑶參樓地坪各點位高程最大差異量為8.7cm(兩測點前後距離為8
    .40m)，且前後起伏尚稱規則，整體傾斜趨勢為向後，傾斜
    率為8.7/840=1/97。
  ⑷肆樓地坪各點位高程最大差異量為10.1cm(兩測點前後距離為
    11.40m)，且前後起伏尚稱規則，整體傾斜趨勢為向後，傾
    斜率為10.1/1140=1/113。
  ⑸伍樓地坪各點位高程最大差異量為16.8cm(兩測點前後距離為
    12.60m)，且前後起伏尚稱規則，整體傾斜趨勢為向後，傾
    斜率為16.8/1260=1/75。
  ⑹基於上述地坪高程差異測量資料研判，標的物整體結構應係
    往後傾斜，各樓層之傾斜率為1/75〜1/133，平均值為1/96，
    可見與立面傾斜率測量結果尚屬一致。
  ③綜合比對研判：
  ⑴依垂直傾斜率測量結果研判，標的物左右方向之最大傾斜率
    為1/324，傾斜方向為正面往右；前後方向之傾斜率平均值
    為1/85，傾斜方向為往後。
  ⑵依各樓層地坪高程差異測量結果研判，標的物整體結構應係
    往後傾斜，各樓層之傾斜率為1/75〜1/133，平均值為1/96。
  ⑶綜合前述可知，標的物左右方向並無明顯之傾斜問題，前後
    方向則明顯向後傾斜，且傾斜率超過1/100，已達使用不便
    及價值減損程度。
  ⑷依現場調查結果研判，標的物廚房排水暗管之原配置埋設坡
    度僅約為1/100，而建物現況為明顯往後傾斜，且傾斜率超
    過1/100，可見其排水暗管坡度已被抵消至近乎水平，全管
    恐難倚賴重力方式排水，此應係標的物廚房原排水暗管經常
    堵塞之主因。
　⒉依上開說明，足見系爭房屋建築本體確實有往後傾斜之瑕疵
    ，而系爭房屋上開傾斜程度，衡諸常情，一般有意購屋者如
    知悉系爭房屋有此傾斜之情況，當會影響其購屋意願或要求
    降低房價，難謂瑕疵無關重要，堪認原告主張系爭房屋交付
    予原告時，有欠缺一般建物通常效用、減少其價值之瑕疵，
    應屬可採。被告抗辯其居住系爭建物多年，並未察覺系爭房
    屋有傾斜及產生任何困擾云云，並不足採。
　⒊被告雖抗辯原告購買系爭房屋前已檢查系爭房屋，縱系爭房
    屋有傾斜情形，原告應已知悉而同意購買，不得就此再主張
    瑕疵擔保責任云云。惟建物是否有傾斜，通常非一般人得以
    從肉眼由外觀上即可判別，屬無法依通常程序檢查可即時發
    現之情形，被告既辯稱系爭房屋無傾斜或傾斜情形輕微，其
    不知悉此傾斜情事，卻又辯稱原告應可於簽約前檢查系爭房
    屋時即知此傾斜情形云云，此說詞前後矛盾，難以憑採。又
    被告雖另辯稱其從不知悉系爭房屋有傾斜情形，不應負瑕疵
    擔保責任云云，然物之瑕疵擔保責任係法定無過失責任，不
    以出賣人具有故意或過失為必要，已如前述，是縱被告於出
    賣系爭房屋當時，不知悉系爭房屋有此傾斜情形，亦不能解
    免其應負物之瑕疵擔保之責任。
　⒋被告就臺南市結構工程技師公會之鑑定報告書所認定之傾斜
    結論雖有提出數項爭執，然經臺南市結構工程技師公會分別
    函覆說明如下（臺南市結構工程技師公會110年5月12日南市
    結技（四）施字第110051202號函、110年6月10日南市結技
    （四）施字第110061003號函、110年7月23日南市結技（四
    ）施字第110072303號函；見本院卷一第397-399、433-435
    、489-493頁）：
　①被告主張依鑑定報告書第10頁第6點表示，傾斜率為1/75至1/
    133，平均值為1/96，但據被告以壹樓至伍樓之傾斜率加總
    得到平均值為1/109【（127+133+97+113+75)/5=109】，並
    非1/96，請鑑定人說明或更正之。
    —鑑定單位回應：被告計算方式係將分母取平均，數學上並
    不合理，鑑定技師則係將傾斜率最大值與最小值取平均，故
    為【（1/133)+(1/75)】÷2=1/96（見臺南市結構工程技師公
    會110年5月12日南市結技（四）施字第110051202號函，本
    院卷一第399頁）。
　②被告主張110年5月12日鑑定單位補充說明謂被告主張之計算
    方式在數學上不合理，但：（1)本案係鑑定各樓層之傾斜率
    ，並非只有鑑定其中二層樓之傾斜率，今鑑定人只取最大與
    最小傾斜率為平均值判斷，此計算方式之依據為何？（2)本
    件鑑定技師取傾斜率最大值與最小值之平均值，此鑑定及計
    算方式之依據為何？為何其餘三層樓之傾斜率，即不列考量
    之理由為何？為何只以最大傾斜率與最小傾斜率即可代表五
    層樓傾斜率？
    —鑑定單位回應：1.依各直轄市鑑定手冊之規定，辦理建築
    物現況鑑定或施工損鄰鑑定時，其傾斜率研判係以柱牆之立
    面傾斜率測量值為主，各樓層地坪傾斜率測量值則為輔助研
    判之用，故鑑定報告書並未以各樓層地坪實測之最大傾斜率
    與最小傾斜率作為系爭建物之傾斜率代表值。2.至於各樓層
    地坪高程差異測量換算之傾斜率，其平均值計算方式並無一
    定之計算標準或依據，可採五層樓個別數值加以平均，亦可
    採最大值與最小值加以平均，實務上更多案例係取最大值為
    計算基準，惟並不影響整體傾斜趨勢之研判。
　③被告主張系爭建物貳樓至伍樓，各樓層傾斜之原因，是興建
    施工時樓地板本身即有高低傾斜？或是日後整棟樓房傾斜亦
    跟著一併傾斜？如整棟樓房傾斜係一併傾斜時，是否各樓層
    之傾斜率會一致（相同），而不會形成各樓層傾斜率有差異
    或不一致之情形，請說明之。
    —鑑定單位回應：依現況測量結果，系爭建物各樓層地坪之
    傾斜方向相當一致，皆為向後傾斜，此又與柱牆之立面傾斜
    方向一致；且如前述，通常結構體完成後進行各樓層地坪鋪
    貼地磚時，施工人員仍會將各樓層地坪整平以恢復水平。故
    研判應係日後整棟樓房傾斜亦跟著一併傾斜。系爭建物傾斜
    之原因如係完工後因地震或地層不均勻沉陷所致，則建物將
    以剛體轉動方式向後傾斜，又因柱牆（鉛直）與梁版（水平
    ）設計為正交接合（90度），故如施工誤差不大，柱牆傾斜
    率測量結果將與各樓層地坪高程差異測量換算之傾斜率一致
    ，雖現況實際數據可能因施工誤差及測量誤差略有變異，但
    傾斜趨勢仍為一致。
  ④被告另就鑑定報告書中所為樓版高程差異之測量鑑定方式、
    法律依據、傾斜率計算方式、傾斜差值等情提出質疑，臺南
    市結構工程技師公會已於110年6月10日南市結技（四）施字
    第110061003號函為補充說明鑑定測量之方式及基準，並以
    鑑定報告書附件十四之測量成果圖為憑，並於110年7月23日
    南市結技（四）施字第110072303號函詳細說明傾斜率並非
    傾斜差值，且建物傾斜率之定義為「結構體與鉛垂線夾角之
    正切函數」，以柱牆面線（基本上為直線）測量計算如附圖
    所示。當夾角甚小時，即如下式Tan(Q)=AVH,=A/H=6其中e為
    夾角（單位為强度量，rad)，//’與//為上下兩測點間向度
    ，zT與zl則為相對應之水平偏移值（即傾斜差值），並於函
    文上以圖示說明，被告以其請教之建築師計算之數值提出之
    質疑，應係誤解建物傾斜率測量之數學定義及其計算方式。
    本案鑑定報告書第A-44頁中A、B、C、D各測線傾斜率測量計
    算值並無錯誤，亦有上開鑑定函文說明在卷可稽（見本院卷
    一第491-492頁）。
　⑤本院審酌臺南市結構工程技師公會為具有建物結構專業知識
    之結構技師所組成之專業機關，其派任進行本件鑑定之鑑定
    人為專業之結構技師，其就本件至現場進行勘查及鑑定，對
    鑑定過程、鑑定方法、計算方式、鑑定結果等節，均已於鑑
    定報告書中明確詳細說明，且就被告上開對鑑定報告所提出
    之質疑事項亦分別說明在案，又本件並無其他事證足資證明
    本鑑定報告有何錯誤不可採信之處，是堪認本件鑑定報告書
    足以採信。被告所為質疑，難認有據，不可採信。　
　⑥至被告雖另辯稱系爭建物傾斜之原因，不能排除地震造成土
    壤差異沉陷，或土壤液化所致，此為不可抗力之事由，被告
    應不用就此負責任云云。然承前開本院之說明，物之瑕疵擔
    保責任為法定無過失責任，縱使系爭房屋之瑕疵非被告所造
    成，或其不知悉此情事，惟此均無礙系爭房屋確有傾斜情形
    而屬物之瑕疵之事實認定，被告此之所辯，亦非可採。　
　⒌綜上，王△△出賣系爭房地予原告前，系爭房屋之前後方向已
    有明顯向後傾斜，且傾斜率超過1/100，已達使用不便及價
    值減損程度，自難謂被告交付之系爭房屋，已符合通常之效
    用及契約之預定效用。另依房屋交易常情，一般市場潛在交
    易大眾認為完好之物與修復之物具有不同交易價值，如買方
    得知欲購買房地有傾斜情形，衡情有降低購買意願甚至拒卻
    買受，致生交易價格貶抑之結果，自難謂價值無減損之情。
    是以，原告主張被告黃○○就此傾斜問題應負物之瑕疵擔保責
    任，且據此請求被告黃○○減少價金，即為有理。
  ㈥系爭房屋因傾斜造成價值減損：　　
　⒈按買賣因物有瑕疵，而出賣人依民法第354條至第358頁之規
    定，應負擔保之責者，買受人得解除其契約或請求減少其價
    金，此觀法第359條前段規定即明，該條旨在兼顧買賣雙方
    之利益與損失。是買受人因物有瑕疵而請求減少價金者，應
    就買賣時瑕疵物與無瑕疵物之應有價值予以比較後，再按差
    額占無瑕疵物應有價值之比例，計算其應減少之數額(最高
    法院108年度台上字第363號判決意旨參照)。買受人因買賣
    標的物有瑕疵，向出賣人請求減少價金後，對於因此溢付之
    價金，得依不當得利之規定請求返還。系爭房屋有傾斜之瑕
    疵，足以減少系爭房屋之通常效用及價值，已如前述，則原
    告依民法第359條規定請求污名化減損而減少買賣價金，並
    請求被告黃○○返還溢付價金，自屬有據。
　⒉本院囑託安永不動產估價師事務所就系爭房屋因傾斜致其價
    值減損若干之鑑價結果為：系爭房屋為四層透天厝，屋齡約
    16年，目前房屋有傾斜現象，在推估房屋因傾斜所造成汙名
    價值減損率、減損金額時，係以勘估標的未發生傾斜時之正
    常價格為基準，評估房屋因傾斜造成之價值減損率，以勘估
    標的未發生傾斜之正常價格乘上因傾斜造成之價值減損率，
    即為減損金額。有關勘估標的正常價格分別採比較法、房地
    成本法評估；價值減損率採「法院判決案例分析」，參考法
    院過去類似案件之判決，加以比較、調整後決定；減損金額
    ＝勘估標的正常價格×價值減損率，經評估系爭房屋於108年1
    2月7日之正常價格、價值減損率及減損金額彙整如下：①房
    屋傾斜，此事件對房屋價值之影響有二個不同面向，一為「
    技術性貶值」或直接減損；一為「污名化減損」或交易性貶
    值。「污名化減損」會造成不動產買賣過程議價空間加大，
    實際交易價格下跌，導致不動產交易價值減少。②系爭房屋
    在價格日期未傾斜之正常價格為13,808,000元。住宅因傾斜
    所造成污名價值減損率為12.77％，污名價值減損金額為1,76
    3,282元等語，有該所於110年8月5日安永師估南字第110050
    49-3號函檢送之不動產估價報告書在卷可參(見本院卷一第4
    95頁)。該不動產估價報告書並說明「買賣房屋標的物，標
    的物之瑕疵可概分為二種，一為『技術性貶值』，即標的物有
    瑕疵，該瑕疵可修復，一經修復可回復原有功能，則修復之
    費用即是該瑕疵對房屋造成之價值減損，如房屋修復補救整
    治費用，又稱直接減損。一為『汙名化減損』，又稱間接損害
    、交易性貶值，房屋傾斜就算修復，沒有居住安全疑慮，然
    而未來在市場上買賣交易，仍會因市場買方會因建物曾有瑕
    疵而影響購買意願，導致交易過程議價空間加大，實際交易
    價格較無此類事件房屋低，造成此類房屋交易價格減損之傷
    害等語（見本件不動產估價報告書第59-60頁），足見該不
    動產估價報告所鑑估之結果係針對因房屋傾斜所造成之交易
    價值減損，不包含房屋傾斜須進行實體修復部分。本院審酌
    上開不動產估價報告書之鑑定人吳依妮係經不動產估價師國
    家考試及格，領有不動產估價師證書、開業證書及社團法人
    臺南市不動產估價師公會會員證書(見本件不動產估價報告
    書附件十二)，針對系爭房屋進行產權、一般因素、區域因
    素、個別因素、不動產市場現況，及系爭房地最有效使用之
    情況進行分析後，採用比較法及房地成本法之評估，再採用
    法院判決案例分析，本案係因系爭房屋於買賣過程當時已存
    在傾斜現象，此種傾斜未經賣方修復，賣方亦未告知買方，
    致買方在未知情況下購入此房屋，因此在蒐集法院判決案例
    時，亦以買賣過程因賣方未告知買方，買賣房屋存在傾斜瑕
    疵之事件為主，蒐集101年以後迄本報告書製作間，法院有
    關買賣房屋傾斜事件造成房屋價值減損所認定交易價額減損
    之判決，探討比較房屋傾斜率與價值減損率之關係，求得系
    爭房屋於傾斜瑕疵情況下影響房屋價格之價值減損比率，堪
    認此份鑑定意見係參酌與系爭房屋同屬因傾斜瑕疵之案件，
    經與系爭房屋之傾斜率比較調整所得之鑑價結果，未違反不
    動產估價技術規則，應可採憑。準此，原告主張污名化價值
    減損為226萬元並以此金額請求減少價金226萬元部分，於1,
    763,282元之金額部分，有上開安永不動產估價師事務所之
    本件不動產估價報告書為據，可以憑採，為有理由；惟逾此
    範圍之請求，則屬無據，不可准許。
　⒊被告雖抗辯本件不動產估價報告書援引錯誤之傾斜數值，本
    件臺南市結構工程技師公會之鑑定報告書係鑑定傾斜率平均
    為1/96，但不動產估價報告書卻以傾斜率1/85為鑑定依據，
    本件不動產估價報告書所為鑑價有所違誤，不足採認云云。
    惟查，系爭房屋之前後方向之傾斜率平均值為1/85，傾斜方
    向為往後傾斜一情，業經臺南市結構工程技師公會結構技師
    鑑定明確，有該鑑定報告書第10頁之綜合比對研判結論可佐
    ，故本件不動產估價報告書所援引作為估價比對之傾斜率並
    無違誤。被告雖一再以臺南市結構工程技師公會鑑定報告書
    中樓版高程差異測量數值爭執系爭房屋之傾斜率之數值云云
    ，然臺南市結構工程技師公會對此已函覆說明依各直轄市鑑
    定手冊之規定，辦理建築物現況鑑定或施工損鄰鑑定時，其
    傾斜率研判係以柱牆之立面傾斜率測量值為主，各樓層地坪
    傾斜率測量值則為輔助研判之用。故各樓層地坪高程差異測
    量計算所得之傾斜率，僅係印證柱牆立面傾斜率測量計算值
    是否合理如實，故本案鑑定報告書並未以各樓層地坪實測之
    最大傾斜率與最小傾斜率作為系爭建物之傾斜率代表值一情
    ，有臺南市結構工程技師公會110年7月23日南市結技（四）
    施字第110072303號函在卷可查（見本院卷一第489、493頁
    ），故被告此部分抗辯，實非可採。
　㈦按買受人依民法第359條規定所得主張之價金減少請求權，一
    經買受人以意思表示行使，出賣人所得請求之價金，即於應
    減少之範圍內縮減之。換言之，出賣人於其減少之範圍內，
    即無該價金之請求權存在（最高法院87年台簡上字第10號判
    例意旨參照）。是買受人因買賣標的物有瑕疵，向出賣人請
    求減少價金後，對於因此溢付之價金，自得依不當得利之法
    律關係請求返還。本件被告黃○○就其出賣之系爭房屋應負瑕
    疵擔保責任，原告得請求減少價金，業經本院認定如前，則
    被告黃○○自受有溢領價金之利益，成立不當得利。系爭房屋
    因有傾斜瑕疵，經不動產估價師鑑定因此瑕疵所致之市場價
    值減損為1,763,282元，被告黃○○就應減少之買賣價金，顯
    屬溢收，而獲有利益，經原告行使此金額之價金減少請求權
    ，被告黃○○自原告受領1,763,282元價金即失其法律上之原
    因，就原告而言，自有多付價金之損害，兩者間復有相當因
    果關係，原告依不當得利之規定，請求被告黃○○返還原告1,
    763,282元，為有理由，應予准許。
　㈧末按給付無確定期限者，債務人於債權人得請求給付時，經
    其催告而未為給付，自受催告時起，負遲延責任；其經債權
    人起訴而送達訴狀，或依督促程序送達支付命令，或為其他
    相類之行為，與催告有同一之效力；遲延之債務以支付金錢
    為標的者，債權人得請求依法定利率計算之遲延利息；而應
    付利息之債務，其利率未經約定，亦無法律可據者，週年利
    率為百分之5，民法第229條第2項、第233條第1項及第203條
    分別定有明文。原告請求被告黃○○給付之前開金額，係屬給
    付未有確定期限之金錢債權，原告請求自民事起訴狀繕本送
    達王△△（被告黃○○承受其訴訟）之翌日即109年6月18日(見
    本院卷一第81頁)起至清償日止，按週年利率5％計算之遲延
    利息，亦屬有據，應予准許。
五、綜上所述，原告主張系爭房屋因有傾斜瑕疵，請求減少買賣
    價金1,763,282元，依民法第179條規定，請求被告黃○○給付
    原告1,763,282元及自109年6月18日起至清償日止，按週年
    利率5％計算之利息，為有理由，應予准許。原告逾此範圍之
    請求（即因房屋傾斜請求之其他價值減損金額、系爭房屋二
    樓廚房排水管路回復原狀費用30萬元、一樓防水閘門裝設費
    用10萬元，作為減少之價金請求），均無所據，應予駁回。
六、本件為判決之基礎已臻明確，兩造其餘之陳述及所提其他證
    據，經本院斟酌後，認為均於判決之結果無影響，不予逐一
    論述，併此敘明。
七、末按法院為終局判決時，應依職權為訴訟費用之裁判；各當
    事人一部勝訴、一部敗訴者，其訴訟費用，由法院酌量情形
    ，命兩造以比例分擔或命一造負擔，或命兩造各自負擔其支
    出之訴訟費用，為民事訴訟法第87條第1項、第79條分別定
    有明文。經核本件訴訟費用額為187,014元（第一審裁判費2
    7,334元、鑑定費用109,680元、30,000元、10,000元、10,0
    00元，本院卷一第69頁、卷二第55、59、39、41頁），爰依
    兩造勝敗之情形確定兩造各應負擔之訴訟費用如主文第3項
    所示。
八、本件原告勝訴部分，兩造陳明願供擔保，聲請宣告假執行及
    免為假執行，核無不合，爰酌定相當擔保金額如主文第4項
    所示，分別准許之。至原告敗訴部分之假執行聲請，則失所
    附麗，應併予駁回。
九、據上論結，本件原告之訴為一部有理由，一部無理由，依民
    事訴訟法第87條第1項、第79條、第390條第2項、第392條第
    2項，判決如主文。　
中　　華　　民　　國　　110 　年　　10　　月　　18　　日
                  民事第三庭    法  官  黃聖涵
以上正本係照原本作成。
如對本判決上訴，須於判決送達後20日內向本院提出上訴狀。
如委任律師提起上訴者，應一併繳納上訴審裁判費。
中　　華　　民　　國　　110 　年　　10　　月　　18　　日
                                書記官  謝明達